臺灣臺南地方法院刑事判決　
111年度訴字第468號
公  訴  人  臺灣臺南地方檢察署檢察官
被      告  黃譯鋒


            方友正


上列被告因傷害案件，經檢察官提起公訴（111年度調偵字第830
號），本院判決如下：
    主  文
黃譯鋒犯傷害罪，處有期徒刑肆月，如易科罰金，以新臺幣壹仟
元折算壹日。
方友正無罪。
    事  實
一、黃譯鋒、方友正素不相識，黃譯鋒於民國110年12月9日22時
    4分許，在臺南市○區○○街00號前，因亂丟煙盒遭方友正出言
    制止，竟心生不滿，基於傷害之犯意，先以腳踹方友正，再
    出手毆打方友正，致方友正摔倒在地後，猶將方友正壓制在
    地，接續以手毆打方友正，致方友正因此受有頭部外傷、顏
    面擦挫傷、下背挫傷、左手挫傷之傷害。
二、案經方友正訴由臺南市政府警察局第五分局報請臺灣臺南地
    方檢察署檢察官偵查起訴。
    理  由
壹、有罪部分：
一、按被告以外之人於審判外之言詞或書面陳述，除法律有規定
    者外，不得作為證據；又被告以外之人於審判外之陳述，雖
    不符合同法第159條之1至第159條之4之規定，但經當事人於
    審判程序同意作為證據，法院審酌該言詞陳述或書面陳述作
    成時之情況，認為適當者，亦得為證據。當事人、代理人或
    辯護人於法院調查證據時，知有第159條第1項不得為證據之
    情形，而未於言詞辯論終結前聲明異議者，視為有前項之同
    意，刑事訴訟法第159條第1項及第159條之5分別定有明文。
    查本判決下列所引用之供述或非供述證據，公訴人及被告黃
    譯鋒於本案言詞辯論終結前，均未爭執其證據能力，本院審
    酌前開證據之作成或取得之狀況，並無非法或不當取證之情
    事，亦無顯不可信或證據力明顯過低之情形，復經本院於審
    判期日就上開證據依法進行調查、辯論，依刑事訴訟法第15
    9條之5規定，均具有證據能力，合先敘明。
二、上揭傷害之犯罪事實，業據被告黃譯鋒於警詢、偵查及本院
    審理中均坦承不諱，核與證人即告訴人方友正於警詢及偵查
    中證述於上開時、地遭被告黃譯鋒毆打成傷等情相符；此外
    ，並有告訴人方友正之國立成功大學醫學院附設醫院中文診
    斷證明書、路過民眾所提供之行車紀錄器截圖、本院勘驗筆
    錄附卷可資佐證（見警卷第17、19至27頁、本院卷第95至98
    頁），足見被告黃譯鋒上開自白確與事實相符，堪以採信，
    自應依法論科。
三、核被告黃譯鋒所為，係犯刑法第277條第1項之傷害罪。爰審
    酌被告黃譯鋒亂丟煙盒在先，於告訴人方友正出言制止時，
    竟以前揭方式毆打告訴人方友正，致告訴人方友正受有前揭
    傷勢，行為甚有不當；兼衡被告黃譯鋒於犯後坦承犯行，然
    未能與告訴人方友正達成和解，徵得諒解之犯後態度，暨被
    告黃譯鋒於本院審理中所陳述之智識程度、家庭經濟狀況(
    見本院卷第118頁)、告訴人方友正所受傷勢等一切情狀，量
    處如主文所示之刑，並諭知易科罰金之折算標準。
貳、無罪部分：
一、公訴意旨另以：被告方友正於上開時、地，遭告訴人黃譯鋒
    以腳踢踹，致其所有前揭傷害。被告方友正亦基於傷害之犯
    意，揮拳毆打告訴人黃譯鋒，致告訴人黃譯鋒受有頭部挫傷
    、右側手部挫傷之傷害，因認被告方友正涉犯刑法第277條
    第1項之傷害罪嫌。
二、按犯罪事實應依證據認定之，無證據不得認定犯罪事實；不
    能證明被告犯罪者，應諭知無罪之判決，刑事訴訟法第154
    條第2項、第301條第1項分別定有明文。又事實之認定，應
    憑證據，如未能發現相當證據，或證據不足以證明，自不能
    以推測或擬制之方法，以為裁判基礎（最高法院40年台上字
    第86號判決意旨參照）。且按刑事訴訟法第161條第1項規定
    ：檢察官就被告犯罪事實，應負舉證責任，並指出證明之方
    法。因此，檢察官對於起訴之犯罪事實，應負提出證據及說
    服之實質舉證責任。倘其所提出之直接證據或間接證據，或
    其所指出之證明方法，並未達到通常一般之人均不致有所懷
    疑，而得確信其為真實之程度，而有合理之懷疑存在而無從
    使事實審法院得有罪之確信時，基於無罪推定之原則，即應
    為被告無罪判決之諭知（最高法院76年台上字第4986號、92
    年台上字第128號判決意旨參照）。再告訴人與被告處於絕
    對相反之立場，其就被害經過所為之陳述，目的在於使被告
    受刑事訴追處罰，或不免渲染、誇大，縱立於證人地位具結
    而為指證、陳述，其供述證據之證明力仍較與被告無利害關
    係之一般證人之陳述為薄弱。從而，告訴人就被害經過之陳
    述，除須無瑕疵可指，且須就其他方面調查又與事實相符，
    亦即仍應調查其他補強證據以擔保其指證、陳述確有相當之
    真實性，而為通常一般人均不致有所懷疑者，始得採為論罪
    科刑之依據，非謂告訴人已踐行人證之調查程序，即得逕以
    其指證、陳述作為有罪判決之唯一證據（最高法院99年度台
    上字第5839號判決意旨參照）。　　
三、公訴意旨認被告方友正涉犯上開傷害罪嫌，無非係以被告方
    友正之供述、告訴人黃譯鋒之指訴及衛生福利部臺南醫院診
    斷證明書為其主要論據。訊據被告方友正固坦承有於上開時
    、地，因出言制止告訴人黃譯鋒亂丟煙盒而與告訴人黃譯鋒
    發生衝突等事實，惟否認有何傷害犯行，辯稱：是黃譯鋒先
    打伊，伊當然會還手，伊是防衛；伊80幾歲了，怎麼會去打
    他；伊沒有打黃譯鋒，伊是防衛而已等語(見本院卷第51、9
    5、117頁)，經查：
(一)告訴人黃譯鋒於前揭時、地，因不滿被告方友正出言制止其
    丟煙盒之行為，雙方因此發生爭執，而爭執過程中，告訴人
    黃譯鋒確有以腳踢被告方友正，再徒手毆打被告方友正之事
    實，業經本院認定如前，且為告訴人黃譯鋒所不爭執。而經
    本院勘驗路過民眾所提供之行車紀錄器光碟結果，告訴人黃
    譯鋒確有先以右腳踹被告方友正，繼而以右手搥打被告方友
    正數下，及揮動右手毆打被告方友正背部，導致被告方友正
    跌坐在地後，隨即將被告方友正壓制在地，繼續以右手揮打
    被告方友正數下；而從另一角度之行車紀錄器畫面則顯示，
    告訴人黃譯鋒叼著菸，被告方友正左手碰觸告訴人黃譯鋒的
    背，告訴人黃譯鋒向左後方轉身，以右手拿起嘴裡的菸，突
    然抬起右腳朝站在其後方之被告方友正腰際踹了一下，之後
    被告方友正舉起右手朝告訴人黃譯鋒右側肩膀近脖子的位置
    及右上臂的位置各揮打一下，並後退至車道中間，告訴人黃
    譯鋒向前平舉左手抓住被告方友正右肩，揮動右手連續毆打
    被告方友正的頭部數下，並將被告方友正壓制在地，其後，
    提供行車紀錄器畫面之民眾即騎車至第五分局北門派出所通
    知員警，此有本院勘驗筆錄及行車紀錄器截圖附卷足憑(見
    本院卷第95至98頁、警卷第19至27頁)。
(二)證人即告訴人黃譯鋒於警詢、偵查及本院審理中固均指稱案
    發當時自己有喝酒，因誤認被告方友正要出手攻擊伊，才會
    出手傷害被告方友正，伊出手打被告方友正後，被告方友正
    也有還手云云，並提出其於110年12月9日22時56分許前往衛
    生福利部臺南醫院就醫，經醫師診斷受有「頭部挫傷、右側
    手部挫傷」之診斷證明書為佐(見偵卷第23頁)。然觀諸告訴
    人黃譯鋒於警詢、偵查中分別證述：110年12月9日伊借住朋
    友家並從臺南市○區○○街00號大樓走出要前往超商買酒，路
    上伊有丟擲菸蒂(應為菸盒之誤，見本院卷第118頁)在富北
    街18號大樓前，對方上來跟伊勸告，用台語跟伊講說年輕人
    不要亂丟垃圾，2人就發生口角，對方作勢拍伊的肩膀，伊
    因為有喝酒，誤認他要向伊揮拳，伊便朝他反擊，雙方就打
    起來了；伊先打他後，他對伊還手，有用手跟手肘敲擊伊「
    頭部」，敲擊幾下伊忘記了(見警卷第4至5頁)；當時伊喝醉
    外出，被告方友正跟伊說不要亂丟垃圾，伊以為被告方友正
    要朝伊揮拳，所以伊就打被告方友正，被告方友正打伊「頭
    跟手」，都是擦傷等語(見偵卷第20至21頁)；嗣於本院審理
    中供稱：被告方友正一開始先推伊後背，然後打伊「太陽穴
    附近」，剩下的忘記了，亦不記得被告方友正打伊幾下云云
    (見本院卷第118頁)。則告訴人黃譯鋒對於被告方友正究竟
    出手攻擊其何部位，所述不僅前後不一，更與路過民眾所提
    供之前揭行車紀錄錄畫面之勘驗內容及結果，被告方友正除
    了曾以左手碰觸告訴人黃譯鋒的「背部」，另於告訴人黃譯
    鋒抬起右腳朝被告方友正腰際處踹了一下後，曾舉起右手朝
    告訴人黃譯鋒「右側肩膀靠近脖子」及「右上臂」的位置各
    揮打一下外，並未見被告方友正有何朝向告訴人黃譯鋒之「
    頭部」、「手部」或「太陽穴附近」攻擊之行為，從而，告
    訴人黃譯鋒之指訴是否與事實相符，有無渲染、誇大，即非
    無疑。
(三)再按刑法第277條第1項規定之傷害罪，性質上為結果犯，意
    指行為人為傷害行為，必須造成被害人身體上有傷害結果之
    發生為必要，才能成立犯罪；倘如行為人縱有為傷害行為，
    但並沒有發生傷害之結果，僅屬傷害未遂，然刑法上，並未
    處罰傷害之未遂犯，依上開規定及原則，尚不構成犯罪；又
    刑法傷害罪章所保護之法益為個人之身體法益，所謂身體法
    益，固包括身體之完整性、生理機能之健全等，惟仍須以被
    害人因行為人之加害行為受有身體上或健康上之傷害，始足
    構成傷害罪。查告訴人黃譯鋒固於本件案發後之110年12月9
    日22時56分許旋即前往衛生福利部臺南醫院急診，主訴「現
    左側太陽穴疼痛」、「右手大拇指疼痛」、「右手第四指擦
    傷」等語(見本院卷第65頁)，嗣經醫師診斷其受有「頭部挫
    傷、右側手部挫傷」之傷害(見偵卷第23頁)。惟觀之告訴人
    黃譯鋒急診當時之檢傷照片，除其「右側手部」確實有明顯
    之外傷外(見本院卷第67至71、77頁，告訴人黃譯鋒急診當
    時右手照片)，關於告訴人黃譯鋒前揭診斷證明書所記載之
    「頭部挫傷」部分，則未有相對應之傷勢照片可資憑佐(見
    本院卷第73至75頁，告訴人黃譯鋒急診當時左、右側臉部照
    片)，此有衛生福利部臺南醫院111年7月26日南醫歷字第111
    0002068號函檢附之病歷資料附卷足參（見本院卷第61至82
    頁）。則告訴人黃譯鋒所提出之前揭診斷證明書上關於「頭
    部挫傷」之記載，是否係基於病患即告訴人黃譯鋒就醫當時
    向醫師主訴「現左側太陽穴疼痛」而來，告訴人黃譯鋒「頭
    部」究有無受傷，以及究係頭部之何處受傷，均非無疑，自
    難遽採為不利被告方友正之認定。復因傷害罪屬結果犯，且
    無處罰未遂犯之規定，如只是單純疼痛，對身體之完整或生
    理機能無何損害者，尚非屬刑法上之傷害，是縱認被告方友
    正於上開時、地，確有以「左手碰觸黃譯鋒的背」及「舉起
    右手朝黃譯鋒右側肩膀靠近脖子的位置及右上臂的位置各揮
    打一下」(見本院卷第97、98頁)之行為，惟刑法上之傷害罪
    僅處罰既遂犯，亦即該行為必須造成傷害之實害結果，方足
    當之，倘所為未成傷，仍不得率以該罪相繩。而本案既未能
    證明告訴人黃譯鋒之「背部」、「右側肩膀靠近脖子」或「
    右上臂」等部位受有傷害之結果，自不能對被告方友正課以
    刑法上之傷害罪責。此外，依本院當庭勘驗路過民眾所提供
    之行車紀錄器光碟結果，不僅未見被告方友正有何毆打告訴
    人黃譯鋒之「頭部」、「手部」或「太陽穴附近」之舉，反
    之，告訴人黃譯鋒則確實有多次以右手搥打、揮動右手毆打
    被告方友正之行為，俱如前述，是本件自無法排除告訴人黃
    譯鋒前揭右手部位所受之傷勢可能係其出手毆打被告方友正
    時用力過猛所導致，從而，前揭診斷證明書及病歷資料自無
    從作為告訴人黃譯鋒指訴於案發當時遭被告方友正出手毆打
    成傷之佐證。
四、綜上所述，被告方友正辯稱其無傷害告訴人黃譯鋒之犯行，
    應堪採信。告訴人黃譯鋒指訴被告方友正傷害其身體之情節
    不僅前後不一，更與行車紀錄器畫面之勘驗結果有所出入，
    且告訴人黃譯鋒提出之診斷證明書及衛生福利部臺南醫院檢
    送之告訴人黃譯鋒急診檢傷照片均不能證明其所受傷勢確實
    係因遭被告方友正毆打而造成。本件依公訴意旨所舉上開事
    證，尚無從使本院形成被告方友正確有傷害告訴人黃譯鋒之
    有罪心證，本案不能證明被告方友正犯罪，揆諸前揭說明，
    依法自應為被告方友正無罪之諭知。
據上論斷，應依刑事訴訟法第299條第1項前段、第301條第1項，
判決如主文。　　
本案經檢察官蔡宜玲提起公訴，檢察官黃榮加到庭執行職務。
中　　華　　民　　國　　111 　年　　12　　月　　15　　日
                  刑事第六庭  審判長法　官　鍾邦久
                                    法  官　黃琴媛
                                    法  官　孫淑玉
以上正本證明與原本無異。
如不服本判決應於收受本判決後20日內向本院提出上訴書狀，並
應敘述具體理由。其未敘述上訴理由者，應於上訴期間屆滿後20
日內向本院補提理由書狀（均須按他造當事人之人數附繕本）「
切勿逕送上級法院」。 
　　　　　　　　　　　　　　　　　  書記官　洪千棻
中　　華　　民　　國　　111 　年　　12　　月　　15　　日
附錄本案論罪科刑法條：　　
中華民國刑法第277條
傷害人之身體或健康者，處5年以下有期徒刑、拘役或50萬元以
下罰金。
犯前項之罪，因而致人於死者，處無期徒刑或7年以上有期徒刑
；致重傷者，處3年以上10年以下有期徒刑。